臺灣高等法院民事判決　九十年度上國字第二一號
　　　上　訴　人　　甲○○( .
　　　被　上訴人　　桃園縣楊梅地政事務所
　　　法定代理人　　高清標
右當事人間國家賠償事件，上訴人對於中華民國九十年六月二十六日臺灣桃園地方法
院九十年國字第三號第一審判決提起上訴，本院判決如左：
　　　主　　　文
原判決關於駁回上訴人後開第二項之訴，及該部分假執行之聲請，並訴訟費用之裁判
均廢棄。
被上訴人應給付上訴人新台幣參佰壹拾伍萬零伍佰零肆元及自民國八十九年四月十二
日起至清償日止，按年息百分之五計算之利息。
其餘上訴駁回。
第一、二審訴訟費用由被上訴人負擔拾分之柒，餘由上訴人負擔。
本判決命被上訴人給付部分，於上訴人以新台幣壹佰零陸萬元為被上訴人供擔保後得
假執行；但被上訴人如於假執行程序實施前以新台幣參佰壹拾伍萬零伍佰零肆元為上
訴人預供擔保得免為假執行。
　　　事　　　實
甲、上訴人方面：
壹、聲明：
一、原判決廢棄。
二、被上訴人應給付上訴人新台幣（下同）三百九十五萬零五百八十四元整，暨自民
    國八十九年四月十二日起至清償日止，按年息百分之五計算之計息。
三、請准上訴人提供擔保宣告假執行。
貳、陳述：除引用原判決書之記載外，補稱：
一、上訴人依土地法第六十八條及第七十一條請求部分：
　　被上訴人所屬公務員將原為吉承邦所有系爭不動產，前向彰化商業銀行設定之第
　　一順位本金最高限額三百六十萬元之抵押權登記錯誤為三十六萬元，被上訴人所
　　屬地政人員明知登記原因文件內容竟為錯誤之登記，合於土地法第六十八條規定
　　，上訴人依土地法第六十八條請求自無不合。
二、上訴人依國家賠償法第二條第二項前段規定請求部分：
１、上訴人所受之損害，是起因於被上訴人所屬之公務員將原為吉承邦所有系爭不動
　　產，前向彰化商業銀行設定之第一順位本金最高限額三百六十萬元之抵押權登記
　　錯誤為三十六萬元，吉承邦施詐，亦起因於被上訴人登記錯誤，上訴人也是因為
　　被上訴人之登記錯誤，以致對吉承邦提供擔保之系爭不動產評估錯誤，因而陷於
　　錯誤，而於八十五年四月十五日及四月二十四日分別出借交付吉承邦各二百萬元
　　共四百萬元，上訴人於出借吉承邦款項當時即遭受共四百萬元之金錢損害，上訴
　　人所受之損害是直接的金錢損害即財產權之損害，只是事後經強制執行索回四萬
　　九千四百一十六元，實際受損為三百九十五萬零五百八十四元而已。本件若非被
　　上訴人登記錯誤，上訴人不會評估錯誤，不會接受吉承邦提供擔保同意借款而遭
　　受吉承邦詐騙。又本件上訴人借款當時，除共受四百萬元金錢之直接損害外，本
    件並因被上訴人登記錯誤，以致上訴人出借吉承邦款項而發生之借款返還請求權
    ，即亦因被上訴人登記錯誤，造成上訴人聲請拍賣抵押物分配拍賣價款時，少分
　　配三百二十四萬元。
２、本件依國家賠償法第二條第二項前段規定已足，無如被上訴人答辯狀所述：依國
　　家賠償法第五條規定：除本法規定外，適用民法第一百八十四條第一項後段規定
　　之必要。
３、上訴人對損害之發生與擴大，無與有過失。
參、證據：除引用原審立證方法外，補提：護照影本、楊梅地政事務所八十七年十一
　　月六日八七楊地一字第五八一一號函影本。
乙、被上訴人方面：
壹、聲明：
一、上訴駁回。
二、如受不利判決，願供擔保請准免為假執行。
貳、陳述：除引用原判決書之記載外，補稱：
一、上訴人未能舉証証明伊借款四百萬元予訴外人吉承邦。
二、退萬萬步言，本件縱認上訴人確有出借款項予吉承邦，且縱認為債權（對徐志超
    之債權）雖未消滅，但因執行之結果，上訴人無法受償而受有損害（即損害賠償
    債權），惟因債務人之不履行債務，應由債務人自負其責，債權人之債權（即債
    之標的）縱有變更，仍未消滅。是第三人縱有侵害行為，所侵害者亦僅債權人之
    權利不能受償之利益，依國家賠償法第五條之規定，除本法規定外，適用民法之
    規定，而依民法第一百八十四條第一項後段規定，被侵害者如為利益，應以第三
    人係故意以背於善良風俗方法加損害於他人者，始得請求損害賠償。
三、本件被上訴人之登記錯誤，與上訴人之受損害間，並無相當因果關係。
四、退萬步言，縱認上訴人有損害賠償請求權，其就損害之發生與擴大，均與有過失
參、證據：引用原審立證方法。
丙、本院依職權調閱原法院八十七年度執字第一四一四五號拍賣抵押物執行卷宗。
　　　理　　　由
一、上訴人主張：緣訴外人吉承邦（已於八十六年十一月二十日死亡，繼承人為其母
　　徐志超）所有坐落桃園縣楊梅鎮○○○段草南坡小段八十五地號土地應有部分十
　　萬分之六百八十八及同段四七九八建號建物所有權全部（下稱系爭不動產），於
　　八十四年十月四日為訴外人彰化商業銀行股份有限公司（下稱彰化銀行）設定第
　　一順位本金最高限額抵押權三百六十萬元，惟被上訴人所屬承辦公務員，於辦理
　　地籍資訊電腦化建檔時，誤將抵押權三百六十萬元登載為三十六萬元（嗣於八十
　　七年四月二十日始辦理更正為三百六十萬元）。上訴人於八十五年四月十五日以
　　被上訴人錯誤登記之土地及建物登記謄本為憑，評估系爭不動產之價值，扣除三
　　十六萬元抵押權，殘值尚有四百萬元，上訴人因信賴被上訴人之錯誤登記，乃與
　　吉承邦訂立抵押權設定契約書，由吉承邦以系爭不動產為上訴人設定第二順位本
　　金最高限額抵押權六百萬元，並於同年四月十八日完成抵押權設定登記，上訴人
　　則出借四百萬元予吉承邦（於八十五年四月十五日交付現金二百萬元及抵押權設
　　定登記後之同月二十四日再交付二百萬元）。嗣吉承邦未清償債務，上訴人乃於
    八十七年十月十七日再次申請系爭不動產登記簿謄本，以便行使抵押權，竟發現
　　彰化銀行之本金最高限額抵押權金額變更為三百六十萬元。上訴人於八十七年十
　　二月八日聲請強制執行（原法院八十七年度執字第一四一四五號），系爭不動產
　　經執行法院拍賣以三百六十三萬元拍定，扣除執行費、土地增值稅等，第一順位
　　抵押權人彰化銀行獲分配三百五十一萬零五百零四元，上訴人則僅獲分配四萬九
　　千四百一十六元。按土地法第六十八條第一項規定「因登記錯誤，遺漏或虛偽者
    ，由該地政機關負損害賠償責任。」，被上訴人所屬公務員將吉承邦為彰化銀行
    設定之第一順位本金最高限額抵押權三百六十萬元之抵押權登記錯誤為三十六萬
    元，上訴人於八十九年四月十一日依上開土地法規定向被上訴人請求賠償損害，
    經被上訴人以八十九年四月二十一日八九楊地一字第一九六八號函復拒絕賠償。
　　又本件因被上訴人所屬公務人員過失登記錯誤，吉承邦乘機施詐，上訴人因信賴
　　被上訴人之錯誤登記，致對系爭不動產價值評估錯誤，而陷於錯誤出借四百萬元
　　予吉承邦，雖事後經強制執行索回四萬九千四百一十六元，實際受損三百九十五
　　萬零五百八十四元，惟上訴人借款當時，即受四百萬元之直接損害，並因被上訴
　　人登記錯誤，以致上訴人出借吉承邦款項而生之借款返還請求權（債權）亦因被
　　上訴人登記錯誤，造成上訴人聲請拍賣抵押物分配拍賣價款時，少分配三百二十
　　四萬元。爰依土地法第六十八條第一項、第七十一條及國家賠償法第二條第二項
　　前段規定，請求被上訴人給付三百九十五萬零五百八十四元及自八十九年四月十
　　二日起至清償日止按年息百分之五計算之利息（見原審卷第二０五頁）。
　　被上訴人對其所屬公務員將吉承邦於八十四年十月四日以系爭不動產為彰化銀行
　　設定之第一順位最高限額本金三百六十萬元抵押權，誤載為三十六萬元，嗣於八
　　十七年四月二十日更正金額為三百六十萬元，及吉承邦於八十五年四月十八日以
　　系爭不動產為上訴人設定本金最高限額六百萬元第二順位抵押權，暨上訴人實行
　　抵押權獲分配四萬九千四百一十六元，上訴人於八十九年四月十一日向其請求賠
　　償遭拒絕等情不爭執。惟否認上訴人因該錯誤登記而借款四百萬元予吉承邦致受
　　有損害，辯以本件被上訴人錯誤登載第一順位抵押權三十六萬元一事，係發生於
　　八十四年十月十六日，因被上訴人所屬公務員於辦理地籍資訊電腦中心建檔時，
　　「過失」誤將第一順位抵押權之金額登載為三十六萬元所致。上訴人係與吉承邦
　　串通，自無權利受損可言；縱認上訴人係因吉承邦之詐欺而出借款項，其出借之
　　款項是否為四百萬元，仍有疑異；且上訴人之抵押權登記部分並無錯誤，而被上
　　訴人誤將彰化銀行之抵押權登記為三十六萬元，上訴人並非該項登記之當事人，
　　故該項登記之錯誤並不會直接造成上訴人之損害，必有待他人之行為介入，方有
　　受損害之可能，而抵押權設定義務人即令發現此項錯誤，亦未必皆會利用此項錯
　　誤施詐，本件被上訴人之登記錯誤，與上訴人之受損害間並無相當因果關係；又
　　縱認上訴人之本件債權因執行結果，無法受償而受有損害，惟因債務人之不履行
　　債務，應由債務人自負其責，債權人之債權（即債之標的）縱有變更，仍未消滅
　　。是第三人縱有侵害行為，所侵害者亦僅債權人之權利不能受償之利益，而依國
    家賠償法第五條、民法第一百八十四條第一項後段規定，被侵害者如為利益，應
    以第三人係故意以背於善良風俗方法加損害於他人者，始得請求損害賠償，本件
    情形與上開規定不符，上訴人亦不得請求損害賠償；又上訴人就本件損害之發生
    及擴大，亦與有過失等語資為抗辯。
　　（原審為上訴人敗訴之判決，上訴人提起上訴。）
二、上訴人主張吉承邦於八十四年十月四日以系爭不動產為彰化銀行設定第一順位本
    金最高限額抵押權三百六十萬元，惟被上訴人所屬承辦公務員，於八十四年十月
　　十六日辦理地籍資訊電腦化建檔時，誤將抵押權三百六十萬元登載為三十六萬元
　　（嗣於八十七年四月二十日始辦理更正為三百六十萬元）。吉承邦於八十五年四
　　月十八日以系爭不動產為上訴人設定第二順位本金最高限額抵押權六百萬元，嗣
　　經上訴人行使第二順位抵押權，獲分配四萬九千四百一十六元。上訴人於八十九
　　年四月間以其出借吉承邦四百萬元，僅受償四萬九千四百一十六元，受有損害，
　　依土地法第六十八條第一項規定向被上訴人請求賠償損害三百二十四萬元遭拒絕
　　等情，業據其提出不動產登記簿謄本、被上訴人八十七年十一月六日八七楊地一
　　字第五八一一號函、台灣桃園地方法院民事裁定、強制執行金額分配表、被上訴
　　人拒絕賠償理由書等為證，並經本院調取原法院八十七年度執字第一四一四五號
　　執行卷核閱屬實，且為被上訴人所不爭執，堪認為真正。
三、上訴人另主張其就吉承邦為其設定之第二順位最高限額抵押權而分別於八十五年
　　四月十五日及同年四月二十四日交付借款各二百萬元（合計四百萬元）予吉承邦
　　等情。被上訴人則否認之，辯稱上訴人與吉承邦係勾串云云。經查：
１、
(1)、上訴人主張其係以上訴人之夫周維庚（現已更名為周俊安）於台灣中小企業銀行
　　新明分行，帳號00000000000000，於八十五年四月十五日提領二百萬元及上訴人
　　（即趙秀英）於同一分行，帳號00000000000000，於八十五年四月二十四日提領
　　二百萬元，由上訴人出借交付吉承邦。
(2)、查上訴人及其配偶周俊安確分別於八十五年四月十五日、同月二十四日自上開帳
　　戶分別提領二百萬元，共計四百萬元之情，有台灣中小企業銀行新明分行九十年
　　五月二日九０新明第八五二函檢附之存款明細表可按（見原審卷第一四八至一五
　　０頁）。
(3)、證人周俊安於原審亦到院證述經由代書范姜湘介紹，借款四百萬元予吉承邦，利
　　息約定為一分半，但因吉承邦急著用錢，而未先扣利息等語（參見原審卷第一九
　　一頁背面、第五七頁）。
(4)、上訴人曾於八十六年九月八日以平鎮郵局第２９５號存證信函催告吉承邦清償借
　　款及違約金，有其提出之存證信函可按（見原審卷第一三一頁）。又上訴人於八
    十六年九月十五日向原審法院聲請裁定准予拍賣系爭不動產，亦有上訴人提出之
　　聲請狀可按（見原審卷第一三四頁）。
(5)、吉承邦於八十六年十一月二十日死亡，其第一順位繼承人向法院主張拋棄對吉承
　　邦之繼承權，其第二順位繼承人為吉承邦之母親徐志超（民國十年一月二七日生
　　，參見執行卷附戶籍謄本）亦主張限定繼承，參見被上訴人八十九年四月二十日
　　拒絕賠償理由書第三段（見原審卷第四二頁背面）。
(6)、綜上所述，上訴人主張其因吉承邦為其設定本件第二順位抵押權而交付借款四百
　　萬元予吉承邦乙節尚堪認為真正。
２、雖被上訴人爭執上訴人於聲請拍賣抵押物強制執行時係主張於八十五年四月十五
　　日一次交付四百萬元；其提出之吉承邦八十五年四月十五日簽發之本票票面金額
　　亦為四百萬元；且本件抵押權之存續期間為八十五年四月十五日至八十五年十月
　　十四日，上訴人遲至吉承邦死亡後始行催討；又上訴人獲原法院八十六年十月十
　　五日准予拍賣抵押物裁定，何以遲至八十七年十二月八日始聲請強制執行等情。
　　上訴人則謂其恐系爭抵押權不能如期完成登記，因而於八十五年四月十五日，先
　　行交付二百萬元予吉承邦，而於抵押權登記完成後，再另交付二百萬元予吉承邦
    ；其於拍賣抵押物前曾多次口頭向吉承邦催討，並於八十六年九月八日以存證信
    函向吉承邦催討，吉承邦以私下處分系爭抵押物能賣得較高之價金，上訴人考量
　　債權有抵押權存在，故未即刻行使抵押權；又其於聲請強制執行時係求簡便乃謂
　　於八十五年四月十五日一次交付吉承邦四百萬元等語。
    經查上訴人上述與情理尚無違，且債權人何時行使其對債務人之債權乃其權利，
　　是尚無從依被上訴人爭執之情，認上訴人係與吉承邦勾串。而被上訴人復未提出
　　其他證據證明本件上訴人係與吉承邦勾串，則被上訴人抗辯上訴人係與吉承邦勾
　　串云云自不足採。
四、上訴人主張被上訴人所屬公務員將吉承邦以系爭不動產，為彰化銀行設定之第一
　　順位本金最高限額三百六十萬元之抵押權登記錯誤為三十六萬元，使其評估錯誤
　　，出借吉承邦四百萬元，而僅受償四萬九千四百一十六元，致受有三百九十五萬
　　零五百八十四元之損失，本件被上訴人如未登記錯誤，上訴人評估不動產之殘值
　　僅有四十萬元，不會出借四百萬元予吉承邦，依土地法第六十八條、第七十一條
　　規定，請求被上訴人給付三百九十五萬零五百八十四元等語。被上訴人則抗辯本
　　件吉承邦為上訴人所設定之抵押權登記並無錯誤之情，上訴人不得依上開規定請
　　求賠償等語。經查：
１、按因登記錯誤遺漏或虛偽致受損害者，由該地政機關負損害賠償責任。但該地政
　　機關證明其原因應歸責於受害人時，不在此限，土地法第六十八條第一項定有明
　　文。又依土地登記規則第十三條規定「土地法第六十八條第一項及第六十九條所
　　稱登記錯誤，係指登記事項與登記原因證明文件所載之內容不符者；所稱遺漏，
　　係指應登記事項而漏未登記者。」。又登記虛偽則指地政人員明知或可得而知登
　　記原因文件為不實仍為登記者而言。（最高法院八十三年台上字第一九０四號判
　　決要旨參照）。
２、查吉承邦與上訴人約定為上訴人設定之本件抵押權擔保權利總金額為本金最高限
　　額抵押六百萬元，有上訴人提出之土地建築改良物抵押權設定契約書可按。而被
　　上訴人登載於系爭不動產登記簿之第二順位最高限額抵押權之權利人為上訴人，
　　其權利價值為：本金最高限額新台幣六百萬元，亦有土地、建物登記簿謄本可稽
　　。是堪認被上訴人就本件上訴人之抵押權登記並無錯誤、遺漏之處，則上訴人主
　　張被上訴人應依土地法第六十八條規定負損害賠償責任，即與法不合。
五、上訴人復主張本件因被上訴人所屬公務人員過失登記錯誤，吉承邦藉機施詐，其
    因信賴被上訴人之錯誤登記，評估系爭不動產之價值，扣除三十六萬元抵押權，
    殘值尚有四百萬元，乃由吉承邦以系爭不動產設定第二順位最高限額本金六百萬
　　元抵押權，並交付借款四百萬元予吉承邦，雖事後經強制執行索回四萬九千四百
　　一十六元，實際受損三百九十五萬零五百八十四元。本件上訴人借款當時，即受
　　四百萬元之直接損害，並因被上訴人登記錯誤，以致上訴人出借吉承邦款項而生
　　之借款返還請求權（債權）亦因被上訴人登記錯誤，造成上訴人聲請拍賣抵押物
　　分配拍賣價款時，少分配三百二十四萬元，依國家賠償法第二條第二項前段規定
　　，請求被上訴人給付三百九十五萬零五百八十四元等語。被上訴人則否認本件有
　　上開規定之適用，並以上開情詞置辯。經查：
１、按公務員於執行職務行使公權力時，因故意或過失不法侵害人民自由或權利者，
　　國家應負損害賠償責任，國家賠償法第二條第二項前段定有明文。
２、次按土地法第四十三條規定「依本法所為之登記，有絕對效力」。從而上訴人主
　　張其因信賴被上訴人之錯誤登記，評估系爭不動產之價值，扣除第一順位最高限
　　額抵押權之三十六萬元，殘值尚有四百萬元，而同意由吉承邦為其設定第二順位
　　最高限額六百萬元抵押權，並交付借款四百萬元一節，尚堪認為真正。
３、被上訴人抗辯本件登記錯誤與上訴人交付借款四百萬元予吉承邦並無相當因果關
　　係，上訴人係受吉承邦之詐欺而出借款項云云。
    查吉承邦明知其為第一順位抵押權人彰化銀行設定最高限額本金三百六十萬元，
    而被上訴人誤登記為三十六萬元，其藉機為上訴人設定第二順位抵押權，借得四
　　百萬元，吉承邦有詐欺之情，固堪認與情理無違。惟本件若非被上訴人錯誤登記
　　第一順位抵押權為最高限額本金三十六萬元，則吉承邦即無機可乘，縱令吉承邦
　　施詐術稱第一順位抵押權為三十六萬元，若被上訴人未為錯誤登記，則上訴人調
　　閱不動產登記簿謄本即可輕易發覺吉承邦係施詐，即不會交付借款四百萬元。是
　　堪認上訴人交付借款四百萬元予吉承邦，與被上訴人所屬因過失為本件錯誤登記
　　有相當因果關係。
４、被上訴人所屬公務員本件過失登記錯誤，致上訴人評估錯誤，由吉承邦為其設定
    第二順位最高限額本金六百萬元抵押權，並交付借款四百萬元予吉承邦，嗣經行
    使本件抵押權獲償四萬九千四百十六元，上訴人主張其受有損害乙節，應堪認為
    真正。茲應審酌者，為上訴人所受損害範圍，應為若干？
(1)、上訴人主張因被上訴人登記錯誤，致其受吉承邦之詐欺而出借四百萬元予吉承邦
  　，其出借款項時即遭受四百萬元之損害云云。
　　查上訴人交付借款四百萬元予吉承邦，係基於其與吉承邦間之借貸契約，雖其係
　　受吉承邦之詐欺而與吉承邦訂立借貸契約，惟上訴人並未撤銷該借貸契約之意思
　　表示，則上訴人基於其與吉承邦間之借貸契約即對吉承邦（或其繼承人）有借款
　　返還請求權，是上訴人主張其交付借款四百萬元予吉承邦時即受有四百萬元之損
　　害，雖嗣後受償四萬九千四百一十六元，實際受損三百九十五萬零五百八十四元
　　乙節，尚非可採。
(2)、上訴人另主張因被上訴人登記錯誤，以致上訴人出借吉承邦款項而生之借款返還
　　請求權（債權）亦因被上訴人登記錯誤，造成上訴人聲請拍賣抵押物分配拍賣價
　　款時，少分配三百二十四萬元云云。查：
、上訴人因被上訴人之錯誤登記，認第一順位抵押權為最高限額本金三十六萬元，
　　致錯誤評估系爭不動產價值尚有四百萬元，其乃出借吉承邦四百萬元，其對吉承
　　邦之四百萬元債權可受吉承邦為其設定之第二順位抵押權之擔保獲償。惟系爭不
　　動產第一順位抵押權為本金最高限額三百六十萬元，則上訴人對吉承邦之債權即
　　無法受抵押權擔保獲償。
、系爭不動產經原法院強制執行於八十八年十二月六日拍賣所得價金為三百六十三
　　萬元，扣除執行費、土地增值稅計七萬零八十元後，第一順位抵押權人彰化銀行
　　獲分配三百五十一萬零五百零四元，上訴人獲分配四萬九千四百一十六元，有原
　　法院八十七年度執字第一四一四五號執行卷附分配表可按。
、本件第一順位抵押權如依被上訴人之錯誤登記為三十六萬元，則系爭不動產拍賣
　　所得價金三百六十三萬元，扣除執行費、土地增值稅等七萬零八十元及第一順位
　　抵押權三十六萬元後，餘額為三百一十九萬九千九百二十元，即為上訴人可受分
　　配之數額。
、上訴人因被上訴人之登記錯誤僅受分配四萬九千四百一十六元，少受分配三百一
　　十五萬零五百零四元，即為上訴人因信賴被上訴人之錯誤登記，致其無法受抵押
　　權擔保而優先受償之數額，亦即為上訴人所受之損害。
５、被上訴人抗辯上訴人在了解系爭不動產價值遠不只三十六萬元，而第一順位之銀
　　行抵押竟只設定三十六萬元，理當懷疑吉承邦得隨時向銀行請求變更設定抵押之
　　金額，再向銀行補行貸款，如此即可享受較低之利率，何以捨低利率而向索求高
　　利之上訴人貸款等情，其應逕向銀行查詢吉承邦貸款之金額或囑吉承邦提出貸款
　　金額之証明，其未查詢而遽允貸款，即與有過失；又吉承邦在八十五年七月十四
    日清償期屆至後，上訴人理應積極求償，及早行使抵押權，以免因房地產景氣日
　　益下跌而擴大損失，竟延至八十六年九月十五日始聲請裁定拍賣抵押物，更延至
　　八十七年十二月八日始聲請強制執行，拖延二年半致拍得金額不如當初評估金額
　　，上訴人就損害之發生及擴大，均與有過失，依民法第二百一十七條規定，應減
　　輕賠償等語。
　　按土地法第四十三條規定「依本法所為登記，有絕對效力」，則被上訴人將本件
　　第一順位抵押權誤載為最高限額本金三十六萬元，上訴人信賴該登記，自無不當
　　。被上訴人謂上訴人理應懷疑該登記而應逕向第一順位抵押權人彰化銀行查詢云
　　云，上訴人未向彰化銀行查明即遽允貸款，上訴人就損害之發生與有過失乙節為
　　不足採。又經濟景氣之好壞，縱令經濟學者、專家亦無從預估精準，則亦不得以
　　上訴人未於本件債務到期未受清償，即時行使抵押權，認其就損害之擴大與有過
　　失。
６、綜上所述，上訴人依國家賠償法第二條第二項前段規定，請求被上訴人賠償損害
　　三百一十五萬零五百零四元部分為有理由，逾此部分之請求為無理由。又上訴人
　　於八十九年四月十一日即向被上訴人請求損害賠償三百二十四萬元及自請求之翌
　　日起至清償日止，按年息百分之五計算之利息，被上訴人於同日即收受上訴人之
　　請求書（見原審卷第三六頁、第四二頁）。則上訴人上開應准許部分之請求，主
　　張被上訴人自八十九年四月十二日起負遲延責任，亦應認為有理由。
六、綜上所述，上訴人請求被上訴人給付三百一十五萬零五百零四元及自八十九年四
　　月十二日起至清償日止，按年息百分之五計算之利息為有理由，應予准許，逾上
　　開部分之請求為無理由，應予駁回。又上訴人勝訴部分，兩造分別陳明願供擔保
    為准、免假執行之宣告，經核與法並無不合，爰分別酌定相當擔保金額准許之。
    至於上訴人敗訴部分，其假執行之聲請失所附麗，應併予駁回。原審就上開應准
    許部分，為上訴人敗訴之判決，並駁回其假執行之聲請，尚有未洽，上訴意旨求
　　予廢棄改判，為有理由，爰由本院予以廢棄改判如主文第二項所示，並為准、免
    假執行之宣告。至於上訴人之請求不應准許部分，原判決為上訴人敗訴之判決，
    並駁回其假執行之聲請，經核於法並無不合，上訴意旨求予廢棄改判，為無理由
　　，應駁回其上訴。
七、本件事證已明，兩造其餘攻擊防禦方法，經核與本判決之結果不生影響，爰不一
　　一論述。
八、據上論結：本件上訴為一部有理由，一部無理由，依民事訴訟法第四百五十條、
　　第四百四十九條第一項、第七十九條但書、第四百六十三條、第三百九十條第二
　　項、第三百九十二條判決如主文。
中　　　華　　　民　　　國　　九十一　　年　　　二　　　月　　　五　　　日
　　　　　　　　　　　　　　　　　臺灣高等法院民事第十一庭
                                      審判長法　官　吳　景　源
                                      　　　法　官　連　正　義
                                      　　　法　官　滕　允　潔
右正本係照原本作成。
上訴人不得上訴。
被上訴人如不服本判決，應於收受送達後二十日內向本院提出上訴書狀，其未表明上
訴理由者，應於提出上訴後二十日內向本院補提理由書狀（均須按他造當事人之人數
附繕本）上訴時應提出委任律師或具有律師資格之人之委任狀；委任有律師資格者，
另應附具律師及格證書及釋明委任人與受任人有民事訴訟法第四百六十六條之一第一
項但書或第二項（詳附註）所定關係之釋明文書影本。
中　　　華　　　民　　　國　　九十一　　年　　　二　　　月　　　六　　　日
　　　　　　　　　　　　　　　　　　　　　　書記官　邵　淑　津
附註：
民事訴訟法第四百六十六條之一（第一項、第二項）：
對於第二審判決上訴，上訴人應委任律師為訴訟代理人。但上訴人或其法定代理人具
有律師資格者，不在此限。
上訴人之配偶、三親等內之血親、二親等內之姻親，或上訴人為法人、中央或地方機
關時，其所屬專任人員具有律師資格並經法院認為適當者，亦得為第三審訴訟代理人
。
